【裁判字號】    95,續,3
【裁判日期】    950608
【裁判案由】    繼續審判
【裁判全文】
臺灣高等法院民事判決                     95年度續字第3號
請  求  人
即上 訴 人  乙○○
相  對  人
即被上訴人  甲○○
上列當事人間損害賠償事件，上訴人於和解成立後，請求繼續審
判，本院判決如下：
    主      文
請求駁回。
請求費用由請求人負擔。
    理      由
一、請求人即上訴人（下簡稱請求人）主張：請求人與相對人即
    被上訴人（下簡稱相對人）間損害賠償事件，於本院準備程
    序達成和解，並作成和解筆錄。然請求人係以相對人無過失
    為其心中保留，而該保留亦為相對人所明知。惟請求人於民
    國95年5月21日依相對人之車道行駛後，始知悉該往南之車
    道係禁止往北迴轉之車道。是故，本件車禍之發生，係相對
    人先違反禁止迴轉之交通規則，致請求人無法知悉該車前狀
    況所致。因此，請求人有對該重要之爭點錯誤而和解，且請
    求人於刑事審理中所為新台幣（下同）15萬元之和解，因不
    為相對人所接受，致被罰5萬4000元，此金額應由相對人承
    擔，爰依最高法院43年台上字第1075號判例意旨及民法第71
    條、第72條、第73條、第75條、第86條但書、第87條、第92
    條、第738條但書等規定，撤銷本件和解之意思表示，為此
    依民事訴訟法第380條第2項之規定，請求繼續審判云云。
二、按和解有無效或得撤銷之原因者，當事人得請求繼續審判，
    民事訴訟法第380條第2項定有明文。是訴訟上之和解，為私
    法上之法律行為，同時亦為訴訟法上之訴訟行為。申言之，
    訴訟上和解一方面以就私法上之法律關係止息爭執為目的，
    而生私法上效果之法律行為；他方面又以終結訴訟或訴訟之
    某爭點為目的，而生訴訟法上效果之訴訟行為。兩者之間，
    實有合一不可分離之關係，故其行為如有私法上或訴訟法上
    無效或得撤銷之事由存在，不問何者，均屬民事訴訟法第38
    0條第2項所謂和解有無效或得撤銷之原因，當事人自得以之
    為請求繼續審判之理由（最高法院43年台上字第1075號判例
    意旨參照）。而所謂私法上無效或得撤銷之事由，例如：和
    解有內容違反法律強制禁止規定或背於公序良俗，或和解有
    詐欺、脅迫、錯誤（錯誤應受民法第738條之限制）等情形
    。至所謂訴訟法上無效或得撤銷之事由，例如：和解之當事
    人無當事人能力或無訴訟能力、當事人不適格、訴訟代理人
    無特別代理權等情形，且該無效或得撤銷原因之有無，悉依
    和解成立時之狀態決之，不包括和解成立前存在或和解成立
    後發生之事由在內（參吳明軒著中國民事訴訟法，第1017頁
    、第1020頁、第1022頁）。因之，倘無民事訴訟法第380條
    第2項之情形，自無繼續審判之可言（最高法院52年台上字
    第500號判例意旨參照）。又繼續審判之請求顯無理由者，
    得不經言詞辯論，以判決駁回之，此觀之民事訴訟法第380
    條第3項準用同法第502條第2項之規定自明。再按和解不得
    以錯誤為理由撤銷之。但有左列事項之一者，不在此限：一
    、和解所依據之文件，事後發見為偽造或變造，而和解當事
    人若知其為偽造或變造，即不為和解者。二、和解事件，經
    法院確定判決，而為當事人雙方或一方於和解當時所不知者
    。三、當事人之一方，對於他方當事人之資格或對於重要之
    爭點有錯誤，而為和解者。民法第738條亦有明定。
三、經查，本院95年5月8日準備程序中，兩造業已協商「相對人
    是否與有過失？若有，過失程度為何？」為爭點（見本院95
    年度上易字第302號卷第33頁），且請求人於民事上訴狀內
    ，亦敘及相對人與有過失之抗辯等情（見本院上開卷宗第8
    頁至第9頁），顯見請求人謂係以相對人之無過失為其心中
    保留，而對該重要爭點有錯誤云云，已難置信。況兩造間發
    生車禍迄今已逾19個月，歷刑事案件之偵審程序、及本件民
    事事件多次庭期，請求人竟稱其於和解成立後，始知悉該往
    南之車道係禁止往北迴轉之車道云云，悖於常情，要不足採
    ，更不能以此認其有得撤銷和解之錯誤情事。至請求人雖提
    出現場照片為證云云，惟姑不論該照片與本件有無關聯，但
    請求人早於原審即提出現場照片10幀（見原審卷第31頁至第
    35 頁），又相對人亦於本院準備程序時，提出現場照片10
    張（見本院上開卷宗第40頁至第44頁），足徵請求人所謂95
    年5月21日始知悉云云，應屬無稽。尤有甚者，縱有如請求
    人所述情事，亦係和解成立前即存在之事由，難認請求人有
    重要之爭點錯誤可言，揆諸上開說明，亦不得據為請求繼續
    審判之原因。至於請求人所謂刑事案件審理和解條件，未為
    相對人接受，致其被罰5萬4000元云云，更與錯誤毫無關聯
    。從而，請求人請求就已終結之訴訟繼續審判，要屬顯無理
    由，爰不經言詞辯論，逕以判決駁回之。此外，請求人復援
    引民法第71條、第72條、第73條、第75條、第87條等規定，
    但未敘及撤銷和解之具體情事，本院亦無從斟酌，併此指明
    。
四、據上論結，本件請求繼續審判為顯無理由，爰依民事訴訟法
    第380條第3項、第502條第2項、第78條，判決如主文。
中    華    民    國    95    年    6     月    8     日
                  民事第14庭  審判長法  官  許正順
                                    法  官  魏麗娟
                                    法  官  鍾任賜
正本係照原本作成。
不得上訴。
中    華    民    國    95    年    6     月    9     日
                                    書記官  王敬端


司法院資訊處製作；財團法人民間司法改革基金會備份。
